【裁判字號】    89,自,24
【裁判日期】    890712
【裁判案由】    詐欺
【裁判全文】
臺灣雲林地方法院刑事裁定                            八十九年度自字第二四號
    自  訴  人  乙○○
    被      告  甲○○
右被告因詐欺案件，經自訴人提起自訴，本院裁定如左：
    主  文
自訴駁回。
    理  由
一、自訴意旨略以：被告甲○○前於八十六年間，在自訴人經營位於雲林縣麥寮鄉橋
    頭商行消費，積欠自訴人新台幣〔下同〕十五萬元，消費時以未帶現金，隔幾天
    即會還款為由，要求簽帳，嗣避不見面，經自訴人多方查訪，被告甲○○乃簽發
    雲林縣麥寮鄉農會信用部為付款人，票號ＦＡ─0000000，發票日八十七
    年十月二十五日，面額十五萬元之支票一紙交付自訴人，詎該支票屆期提示，竟
    拒絕往來退票，不獲支付，迄今分文未給，因認被告涉犯詐欺罪嫌云云。
二、按自訴案件法院或受命法官得於第一次審判期日前訊問自訴人、被告及蒐集或調
    查證據，如認為案件有第二百五十二條至第二百五十四條之情形，得以裁定駁回
    自訴，刑事訴訟法第三百二十六條第三項、第一項定有明文。又按刑法第三百三
    十九條第一項詐欺罪之成立，以意圖為自己或第三人不法之所有，以詐術使人陷
    於錯誤，而將本人或第三人之物交付為要件。所謂以詐術使人交付，必須被詐欺
    人因其詐術而陷於錯誤，若其所用方法，不能認為詐術，亦不致使人陷於錯誤，
    即不構成該罪，最高法院四十六年臺上第二六０號著有判例可循。
三、本件自訴人乙○○認被告甲○○涉有詐欺罪嫌，無非係因被告前於八十六年間，
    前往自訴人經營之橋頭商行消費，消費時未帶現金，以隔幾天即會還款為由，要
    求簽帳，嗣避不見面，計積欠十五萬元，經自訴人查訪後，被告甲○○乃簽發雲
    林縣麥寮鄉農會信用部為付款人，票號ＦＡ─0000000，發票日八十七年
    十月二十五日，面額十五萬元之支票一紙交付自訴人，詎該支票屆期提示，竟拒
    絕往來不獲支付，為其涉犯詐欺罪嫌之論據。惟訊據被告甲○○堅決否認有詐欺
    情事，辯稱其消費期間曾還給自訴人一萬八千五百元，自訴人說年底下來處理，
    結果未下來，自訴人行蹤較不固定，伊不容易找他，他知道我家，要找我較容易
    ，伊當時失業在家，不可能不在，自訴人說找不到被告，應屬不實在，伊以前是
    自訴人之老闆，自訴人並用我的牌照營業等語。經查，本件被告於自訴人提起本
    件自訴後，已全數清償欠款完畢，有自訴人提出之和解書可稽。參以被告甲○○
    原為自訴人之老闆，並以牌照借給自訴人營業，為自訴人所不否認，顯見彼等二
    人關係甚密，被告前往之前僱用之員工經營之商號捧場消費，乃情理之常。至被
    告消費後，因消費款積欠未付，此乃民事問題，難認此舉即有欺罔情事。又被告
    甲○○前往自訴人經營之商店消費，自訴人亦同意其簽帳消費，顯見自訴人並無
    陷於錯誤情事，在無其他積極證據足認其有詐欺之故意情事，自難僅憑消費款項
    未付，即遽認有詐欺情事。此外，復查無其他證據足以證明被告有何詐欺犯行，
    是被告犯罪嫌疑自有不足，依法應裁定駁回自訴。
據上論斷，應依刑事訴訟法第三百二十六條第三項、第二百五十二條第十款，裁定如
主文。
中      華      民      國    八十九    年      七      月     十二     日
                                        臺灣雲林地方法院刑事第一庭
                                            法  官  林  秋  火
右正本證明與原本無異。
如不服本裁定，應於裁定送達後五日內向本院提出抗告狀。
                                            書記官  林  芳  杰
中      華      民      國    八十九    年      七      月     十三     日


司法院資訊處製作；財團法人民間司法改革基金會備份。
